【裁判字號】    91,易,2070
【裁判日期】    920610
【裁判案由】    恐嚇取財等
【裁判全文】
臺灣桃園地方法院刑事判決                        九十一年度易字第二七號
    公  訴  人  臺灣桃園地方法院檢察署檢察官
    被      告  戊○○
    選任辯護人  關維忠律師
    被      告  甲○○
右列被告等因恐嚇取財等案件，經檢察官提起公訴（九十一年度偵字第八一六號），
本院判決如左：
    主  文
戊○○共同以脅迫使人行無義務之事，處有期徒刑肆月，如易科罰金，以參佰元折算
壹日。扣案之本票（票號Ｎ0000000，面額參佰捌拾萬元，發票日九十年十二
月二十四日）壹紙沒收。
甲○○共同以脅迫使人行無義務之事，處有期徒刑參月，如易科罰金，以參佰元折算
壹日。扣案之本票（票號Ｎ0000000，面額參佰捌拾萬元，發票日九十年十二
月二十四日）壹紙沒收。
    事  實
一、戊○○與乙○○原係朋友，於民國九十年六月間，戊○○介紹客戶保利安科技股
    份有限公司（下稱保利安公司）與乙○○交易，雙方言明，如介紹成功並完成交
    易，則按交易金額，給予戊○○一成之傭金。戊○○前後介紹保利安公司與乙○○進行三筆交易，合計總交易金額約達新臺幣（下同）約四千萬元，戊○○認為
    該三筆交易均已完成，因此，認乙○○依約定應支付其約四百萬元之傭金，但乙○○以其與保利安公司實際只完成一筆交易，交易金額僅有七百萬元，且工程款
    並未取得為由拒絕支付。戊○○認乙○○是有意隱瞞，乃於九十年十二月二十四
    日上午，打電話予乙○○佯稱自己是大友工廠負負人，欲與其交易，約其至位於
    桃園縣桃園市○○路「上海灘釣蝦場」前會面。乙○○不疑有他，即偕友人丁○○一同前往赴約。戊○○隨即備妥空白本票一本，再夥同有犯意聯絡之甲○○、
    丙○○（俟其到案後再行審結）等二人一同前往赴約，並要求甲○○屆時要對乙○○大聲，並出言恐嚇令其畏懼，以脅迫其簽發本票還錢，同時將該本空白本票
    交予甲○○攜帶。於當日十時十五分許，乙○○與友人丁○○依約到達上海灘釣
    蝦場，戊○○即開口索討上開傭金，乙○○表示保利安公司已倒閉，並未取得工
    程款，戊○○即要求甲○○拿出預備之空白本票，並嚇令乙○○：今天一定要簽
    ，不然不能離開現場等語，甲○○接著對乙○○嚇稱：你要是不還錢，就叫兄弟
    等語，恐嚇乙○○，使乙○○心生畏懼，不得已在戊○○填寫完成之本票上發票
    人欄簽書其姓名，迫使乙○○行無義務之事。嗣一行人搭乘乙○○所駕駛Ｌ七─
    一五七一號自小客車返回乙○○所經營之鴻亞機械公司，準備將已簽妥之本票換
    成支票，途中乙○○配偶打電話與其聯絡，乙○○告之遭脅迫簽本票之事，經其
    公司員工報警後，警方至桃園縣八德市○○路二四八巷五之五號當場查獲，並扣
    得上開本票一紙。
二、案經桃園縣警察局八德分局報告台灣桃園地方法院檢察署檢察官偵查起訴。
    理  由
一、訊據被告戊○○、甲○○二人固坦承與被告丙○○一同於右述時、地，與告訴人
    乙○○見面，並要求告訴人簽本票等情，被告甲○○另坦承被告戊○○有叫伊講
    話大聲一點，並告訴伊今天沒有還，就不要讓告訴人走等情不諱，惟均矢口否認
    有何犯行，被告戊○○辯稱：告訴人有欠伊錢，伊沒有強制告訴人簽本票，告訴
    人是自願簽的云云；被告甲○○辯稱：沒有恐嚇告訴人的意思云云。惟查：
  (一)右揭犯罪事實，業據告訴人乙○○迭於警、偵訊時指訴：被告戊○○先打伊行動
    電話佯稱自己是大友工廠負責人，準備在上海灘釣蝦廠附近設廠，須要大批零件
    ，約其在該處見面，伊和友人丁○○一同前往，到達後，被告戊○○即先要求其
    儘快支付回扣金欠款，但伊表示並未取得工程款，被告等人拿出空白本票要求簽
    名，伊拒絕，對方即表示如果不簽名，就不能離開現場等語（參偵卷第十五頁、
    第四十六頁背面）。經核與被告甲○○於警訊時所供述：被告戊○○叫我和他一
    起去，到達後，被告戊○○與告訴人先在裡面爭吵，之後，被告戊○○叫伊將本
    票拿出來給告訴人簽；當時被告戊○○是以強硬的口吻對告訴人說：今天一定要
    簽這張本票，伊則對告訴人稱：要是不還錢，就叫兄弟；被告戊○○來找伊過去
    要債時，有叫伊要嚇對方一下才會還錢，並交給伊一本本票叫伊到時候拿給對方
    簽等語（參偵卷第十頁），以及證人丁○○於警訊時所證述：當時穿黑衣服的被
    告甲○○拿出本票叫伊朋友今天一定要簽，穿白衣服的被告丙○○則對伊等說外
    面有兄弟在等，事情一定要解決，被告戊○○則寫好本票叫伊朋友簽名等語（參
    偵卷第十八頁背面）之情節相符。參以被告甲○○於本院審理仍坦承：被告戊○○有叫伊跟告訴人講話大聲一點，並說今天錢沒有還就不讓他走等語（參本院審
    判筆錄），以及被告戊○○於警訊時亦自承：當時伊曾對告訴人說今天一定要簽
    本票把事情解決等語（參偵卷第六頁背面）。互核告訴人、被告及證人之上開陳
    述，堪信被告甲○○於警訊時所為之上述供詞確為真實而可信。此外，並有本票
    一紙扣案可稽佐證（參偵卷第二十頁）。因此，被告二人在告訴人拒絕簽發本票
    時，以上開手段強令告訴人在其等所準備並填寫完之本票上簽名之事實，已無疑
    義。
  (二)被告等人雖執上詞置辯，惟查：
  (1)被告二人均坦承扣案之本票係由被告戊○○填寫相關記載後，再由告訴人於發票
    人欄簽名等情，果告訴人係出於自由意願而簽署該紙本票，則告訴人何以不整張
    簽寫，而是在被告等人填寫完成之本票上簽名，是由此一事實足證告訴人指訴係
    因被告等人之上開恐嚇之言詞而心生畏懼之情況下簽名一節，信而有徵，可以採
    信，被告二人所辯告訴人係自願簽名云云，即為卸責之詞，不足憑採。
  (2)被告戊○○供稱其與告訴人間有約四百萬元之傭金糾紛，並提出估價單及名片、
    型錄等物，證明告訴人與伊確實有債權債務之關係，質之告訴人亦證實其與被告
    戊○○間確實有介紹保利安公司之傭金糾紛，是堪信被告戊○○所供二人間有債
    權債務關係一節，尚非子虛。惟縱告訴人確有積欠被告戊○○傭金未付，告訴人
    仍無簽發本票予被告之義務，被告戊○○以上開手段強令告訴人簽署本票，仍難
    解免其強制之罪責。
  (3)至於證人丁○○嗣於本院作證時改稱：沒有聽到被告等人是否有對告訴人嚇稱要
    叫兄弟云云，經查，證人丁○○於警訊時對於被告二人與被告丙○○三人在當時
    分別說什麼話，均證述明確，且與被告甲○○於警訊時所供復相符合，此外，證
    人對於被告等人分別穿著何種衣服均明確指明，按之常理，警訊時距離事實發生
    之時間最為接近，當時之記憶亦最為鮮明，因此，當時之證述情節，應最為可信
    ，是堪信其於警訊時所為之證詞應與事實相符而可採，其嗣於本院調查時改稱：
    沒聽到，應是因時間之久遠而不復記憶所致，是尚難以證人丁○○於本院所為之
    不明確證詞，而為被告等人有利認定之依據。
  (三)綜合上述，本案被告等人右揭犯行，事證明確，洵堪認定。
二、核被告二人所為均係犯刑法第三百零四條第一項之強制罪。被告等人以加害生命
    、身體等之恐嚇言語脅迫告訴人，亦僅是其犯上開強制罪之手段，無庸另論以恐
    嚇危害安全罪。另公訴意旨認被告等人所為另犯刑法第三百四十六條第一項之恐
    嚇取財罪嫌，惟按刑法第三百四十六條第一項之恐嚇取財罪之成立係以意圖為自
    己或第三人不法所有為構成要件之一，若僅以恐嚇方法使人交付財物，而並無不
    法所有之意圖者，縱令其行為或可觸犯他項罪名，要無由成立該罪，最高法院二
    十四年上字第三六六六號判例可資參照。經查，本案被告等人固以右述脅迫之手
    段，強令告訴人簽發本票一紙，然被告戊○○與告訴人間確有傭金糾紛，已如前
    述，雖告訴人認雙方之傭金債務未達三百八十萬元，但告訴人仍證實被告戊○○
    介紹其與保利安公司三筆交易，因此，被告戊○○堅信其介紹近四千萬元之工作
    予告訴人，依雙方所約定之一成計算，其應獲得近四百萬元之傭金，尚有所本，
    難認被告戊○○有為自己不法所有之意圖，是揆諸首揭判例之說明，被告等人之
    行為，尚與刑法第三百四十六條第一項之罪有間，此部分本應為無罪之諭知，為
    公訴意旨認此部分如成立犯罪，與已成立之強制罪有方法結果之牽連關係，爰不
    另為無罪之諭知，附此敘明。爰審酌被告二人均無前科，此有臺灣高等法院被告
    全國前案紀錄表可稽，被告戊○○為本案發生之主嫌，以及雙方嗣後已達成和解
    等一切情狀，分別量處如主文所示之刑，併諭知易科罰金之折算標準。扣案之本
    票（票號Ｎ0000000，面額參佰捌拾萬元，發票日九十年十二月二十四日
    ）一紙，係犯罪所得之物，且已為被告戊○○所有，爰併依刑法第三十八條第一
    項第三款宣告沒收。
三、被告丙○○俟其到案後另行審結。
據上論斷，應依刑事訴訟法第二百九十九條第一項前段，刑法第二十八條、第三百零
四條第一項、第四十一條第一項前段、第三十八條第一項第三款，罰金罰鍰提高標準
條例第一條前段、第二條，判決如主文。
本案經檢察官邱曉華到庭執行職務。
中      華      民      國    九十二    年      六      月      十      日
                                臺灣桃園地方法院刑事第四庭
                                    審判長法  官  陳  世  宗
                                          法  官  邱  滋  杉
                      法  官  李  桂  英
右正本證明與原本無異。
如不服本判決，應於判決送達後十日內向本院提出上訴狀( 應附繕本 )，上訴於
臺灣高等法院。
                                          書記官  張  淑  芬
中        華        民        國   九十二   年   六   月    十八    日
附論罪科刑依據之法條：
刑法第三百零四條第一項：
中華民國刑法第三百零四條
 (強制罪)
以強暴、脅迫使人行無義務之事或妨害人行使權利者，處三年以下有期徒
刑、拘役或三百元以下罰金。
前項之未遂犯罰之。


司法院資訊處製作；財團法人民間司法改革基金會備份。
